【裁判字號】    97,訴,1308
【裁判日期】    971231
【裁判案由】    給付工程款
【裁判全文】
臺灣臺南地方法院民事判決              97年度訴字第1308號
原      告  戊○○
                        號
被      告  亞獵士科技股份有限公司
法定代理人  甲○○
訴訟代理人  丙○○
上列當事人間請求給付工程款事件，經本院於民國97年12月17日
言詞辯論終結，判決如下：
    主      文
被告應給付原告新臺幣捌拾肆萬零陸佰元，及自民國九十七年八
月十四日起至清償日止，按週年利率百分之五計算之利息。
訴訟費用新臺幣玖仟貳佰伍拾元由被告負擔。
本判決於原告以新臺幣貳拾捌萬零貳佰元供擔保後，得假執行。
但被告以新臺幣捌拾肆萬零陸佰元，為原告預供擔保，得免為假
執行。
    事實及理由
一、本件原告主張：緣訴外人名億營造有限公司（下稱名億公司
    ）承包被告公司熔煉廠之新建工程，其中有關鋁門窗工程部
    分，由原告於民國96年1月借寶緯工業股份有限公司（下稱寶
    緯公司）之公司行號名義，向名億公司承攬之。嗣因名億公
    司積欠寶緯公司工程款項新臺幣（下同）21萬元，致上開鋁
    門窗工程無法繼續施作，原告遂於96年9月19日會同訴外人庚
    ○○、己○○、乙○○及名億公司負責人丁○○，在臺南縣
    山上鄉明和村北勢州21之2號，與被告公司董事長甲○○協商
    ，並達成協議，協議內容為被告公司熔煉廠之鋁門窗工程由
    原告個別承包，與名億公司完全無關，而工程款項則由董事
    長全額支付給原告，甲○○並曾於施工期間，兩次向原告保
    證，完工後一定會支付工程款項金額。本件工程於96年10月
    8 日全數完工，至今原告並未收取被告公司任何工程款項，
    爰依協議內容請求被告公司給付工程款，並聲明如主文第一
    項所示，並為以供擔保為條件之假執行宣告。
二、被告則以：
(一)被告與原告並無任何契約或債之關係，原告所提出之「亞獵
    士熔煉廠工程合約明細表」、「同意書」及名億公司與寶緯
    公司間之工程合約書等均非被告所製作，亦無被告之用印與
    簽名，原告不得據以向被告請求任何款項。
(二)被告係與名億公司訂立熔煉廠新建工程之合約，工程款係按
    工程整體施工進度之方式支付，並非以工程單項為基準，且
    自95年以後陸續支付名億公司6,150萬元，目前雖尚有74萬
    餘元之工程尾款，因屋頂漏水、工廠減縮及鋁門窗無法緊閉
    等工程瑕疵而未支付。
(三)被告於96年10月、97年1月，分別給付名億公司150萬元、
    100萬元，並經名億公司負責人丁○○於97年2月4日簽立承
    諾書，承諾會將原告之工程款給付給原告，且最後一筆款項
    ，被告之所以會支付100萬元給名億公司，就是因為其中80
    幾萬元要支付給原告。
(四)原告與被告公司董事長協商時，並無明確的說工程款要由被
    告直接支付給原告，只有說被告會支付這筆款項，而名億公
    司曾拿發票至被告公司請款，並同意把款項給下游廠商，因
    此被告始支付工程款給名億公司，原告則並無請款之動作，
    從而，原告本件之請求為無理由等語，資為抗辯。
(五)聲明：原告之訴駁回；如受不利判決，願預供擔保，請准宣
    告免為假執行。
三、有關原告主張：名億公司承包被告熔煉廠新建工程，其中鋁
    門窗工程部分，係由原告於96年1月借寶緯公司之公司行號
    名義向名億公司承作之事實，有被告與名億公司熔煉廠新建
    工程合約書（見本院卷65至75頁）、名億公司與寶緯公司之
    工程合約書（見本院卷18至26頁）各1份在卷足稽，被告固
    不否認原告係名億公司鋁門窗下包廠商，鋁門窗工程已完工
    ，然否認與原告有直接承攬關係，辯稱：鋁門窗有瑕疵尚未
    驗收，伊已將工程款給付名億公司負責人丁○○，丁○○有
    承諾要將工程款給付給下包廠商等語。原告則主張因名億公
    司財務週轉困難，積欠原告工程款，為使工程繼續順利進行
    ，被告負責人乃與原告協議由被告直接支付工程款給原告，
    原告則繼續將工程施作完畢等詞，則本件首要爭點為被告是
    否對原告負有給付鋁門窗工程款之義務？
四、經查：
（一）原告主張伊與被告公司董事長甲○○於96年9月19日，在
      臺南縣山上鄉明和村北勢州21之2號，就上開鋁門窗工程
      之施作與該工程款項支付事宜協商，甲○○當場同意將鋁
      門窗工程款直接支付給原告，由原告繼續進場施工將工程
      完成等事實，業據在場證人庚○○（寶緯公司總經理）、
      己○○（大唐鋁材行）、乙○○（原告岳父）及丁○○（
      名億公司）到庭具結證稱明確，經本院傳訊被告負責人甲
      ○○到庭說明，其均曾未到庭表示意見，參以被告自承對
      上開證人之證詞沒有意見，且原告等人確實有來被告公司
      協商工程之事，但因名億公司一直向被告催款，所以被告
      才將工程款支付給名億公司等詞（見本院卷57頁），可見
      兩造應有於96年9月19日協議由原告繼續施作鋁門窗工程
      ，完工後由被告直接將工程款給付給原告，且經原承攬人
      名億公司在場表示同意，則兩造間就鋁門窗工程於斯時應
      已合意成立承攬契約關係（名億公司就鋁門窗工程部分脫
      離承攬關係），被告負有給付原告鋁門窗工程款之義務，
      原告亦相對地應對被告負承攬人之義務，足堪認定。
（二）雖被告辯稱：鋁門窗工程有無法緊閉之瑕疵及其已於97年
      1月間最後給付名億公司之工程款100萬元包括鋁門窗工程
      款，名億公司有書立承諾書承諾要給原告云云，固提出付
      款明細表及承諾書各1紙為憑。惟查：(1)被告已於本訴訟
      審理中表示不主張工程瑕疵抗辯（見本院卷57頁），本院
      自毋庸就此加以審究。(2)證人丁○○（名億公司負責人）
      證稱：伊於兩造96年9月協議後，雖有再向被告領取工程
      款，然並未領取原告應領之鋁門窗工程款，且並未承諾要
      將所領取之工程款給付給原告，被告迄今尚有100多萬元
      工程款未付等語，經查，被告所提出之承諾書上固記載名
      億公司向被告收取之工程款，承諾優先支付承包被告公司
      工程廠商之工程款等語，然並未寫明係指要支付給「原告
      」之工程款，雖兩造於96年9月間之協議起因於名億公司
      未支付原告工程款，證人丁○○亦自陳僅有積欠原告工程
      款（未積欠其他下包工程款），固可認被告所主張其要求
      名億公司簽立上開承諾書係為要求名億公司將工程款交給
      原告一節屬實，然縱如上情，被告既已於96年9月與原告
      達成協議，原告同意繼續施作鋁門窗工程，由被告直接支
      付工程款給原告，兩造已成立承攬關係，已如前述，則被
      告應不得再將鋁門窗工程款支付名億公司，被告對名億公
      司清償行為，對原告並不生效力，原告自仍得請求被告給
      付鋁門窗工程款。至被告主張已將鋁門窗工程款給付名億
      公司，係屬其與名億公司間之另一問題（就此名億公司已
      否認其所領取之工程款有包括鋁門窗工程款），應另循訴
      訟解決，附此敘明
五、綜上所述，原告與被告間因96年9月間合意成立鋁門窗工程
    承攬契約，被告應對原告負給付工程款之責，該項工程既已
    完工，則原告依據承攬契約，請求被告給付84萬零600元，
    及自97年8月14日（即支付命令聲請狀送達被告翌日）起至
    清償日止，按週年利率百分之5計算之利息，洵屬有據，應
    予准許。
六、兩造分別陳明願供擔保，聲請宣告假執行或免為假執行，經
    核均無不合，爰分別酌定相當之擔保金額宣告之。
七、本件事證已臻明確，兩造其餘攻擊防禦方法與判決之結果不
    生影響，爰不另贅論，附此敘明。
八、據上論結，原告之訴為有理由，依民事訴訟法第78條、第87
    條第1項、第390條第2項、第392條第2項，判決如主文。
中    華    民    國    97    年    12    月    31    日
                  民事第三庭    法  官  蔡雅惠
以上正本係照原本作成
如對本判決上訴，須於判決送達後20日內向本院提出上訴狀
中    華    民    國    97    年    12    月    31    日
                                書記官  詹書瑋


司法院資訊處製作；財團法人民間司法改革基金會備份。
